【裁判字號】    98,易,812
【裁判日期】    980518
【裁判案由】    妨害名譽
【裁判全文】
臺灣臺北地方法院刑事判決               98年度易字第812號
公  訴  人  臺灣臺北地方法院檢察署檢察官
被      告  丙○○
上列被告因妨害名譽案件，經檢察官提起公訴（98年度偵字第55
43號），本院判決如下：
    主  文
丙○○無罪。
    理  由
一、本件公訴意旨略以：被告丙○○於民國98年1月24日下午5時
    30分，至告訴人甲○○位於臺北縣新店市○○路75巷7弄2號
    住處，向告訴人甲○○之父廖再添催討債務，因告訴人甲○
    ○稱廖再添未在家中而與被告丙○○發生口角爭執，被告丙
    ○○竟基於公然侮辱之犯意，在告訴人甲○○上開住處門外
    之公共場所，以「你家的人不得好死」等語侮辱告訴人甲○
    ○，足以貶損告訴人甲○○之人格及社會評價。因認被告丙
    ○○涉犯刑法第309條第1項之公然侮辱罪嫌。
二、按「犯罪事實應依證據認定之，無證據不得認定其犯罪事實
    」；「不能證明被告犯罪或其行為不罰者，應諭知無罪之判
    決」，刑事訴訟法第154條第2項、第301條第1項分別定有明
    文。又事實之認定，應憑證據，如未能發現相當證據，或證
    據不足以證明，自不能以推測或擬制之方法，為裁判基礎；
    且認定犯罪事實所憑之證據，雖不以直接證據為限，間接證
    據亦包括在內，然而無論直接證據或間接證據，其為訴訟上
    之證明，須於通常一般之人均不致有所懷疑，而得確信其為
    真實之程度者，始得據為有罪之認定，倘其證明尚未達到此
    一程度，而有合理之懷疑存在而無從使事實審法院得有罪之
    確信時，即應由法院為諭知被告無罪之判決，有最高法院40
    年度臺上字第86號判例、76年度臺上字第4986號判例可資參
    照。次按刑事訴訟法第161條已於91年2月8日修正公布，修
    正後同條第1項規定：檢察官就被告犯罪事實，應負舉證責
    任，並指出證明之方法。因此，檢察官對於起訴之犯罪事實
    ，應負提出證據及說服之實質舉證責任。倘其所提出之證據
    ，不足為被告有罪之積極證明，或其闡明之證明方法，無從
    說服法官以形成被告有罪之心證，基於無罪推定之原則，自
    應為被告無罪判決之諭知，亦有最高法院92年度臺上字第12
    8號判例意旨足參。
三、檢察官認被告涉有上開罪嫌，無非係以：被告丙○○之供述
    及證人即告訴人甲○○具結之證述為據。訊據被告雖坦承有
    於公訴意旨所述之上揭時地，以「你不得好死」詛咒告訴人
    甲○○，惟堅決否認有說其他「王八蛋」、「狼心狗肺」及
    「喪盡天良」等話，至於證人甲○○庭提之3張寫有文字之
    紙確為其事後所貼。被告所稱：有以「你不得好死」詛咒甲
    ○○部分，核予證人甲○○及乙○○兄弟二人於本院均具結
    證稱：有聽到被告在門外對甲○○說你家全家不得好死之語
    相符。是足認被告確有對甲○○說你全家不得好死之語。惟
    按刑法第309條所謂之侮辱，係謂不指摘具體事實，以使人
    難堪為目的，而以言語、文字、圖畫或動作，表示不屑、輕
    蔑或攻擊之意思，足以對於個人在社會上所保持之人格及地
    位達貶損其評價之程度，是若僅係出於怨懟氣憤之詞，應欠
    缺侮辱之犯罪故意。本件被告認告訴人甲○○之父廖再添欠
    債而至廖家催討債務，因告訴人甲○○稱廖再添未在家中而
    與被告發生口角爭執，被告因專程前往催討積欠債務，竟遭
    告訴人予以爭執，一時氣憤難忍，乃在甲○○上開住處門外
    之公共場所，以「你家的人不得好死」之語詛咒告訴人甲○
    ○，則被告因一時氣憤，於氣憤怨懟之下所說之上開話語，
    衡情並無公然侮辱之故意，且縱有出於詛咒應報之動機，而
    於道德上有虧，惟既非有公然侮辱之犯意，揆諸實際，亦不
    足以對於告訴人在社會上所保持之人格及地位達貶損其評價
    之程度。是公訴意旨認此部分言詞構成公然侮辱，尚有未合
    。綜上所述，被告所為雖有不當，然其所為尚難以刑法公然
    侮辱罪相繩。另證人甲○○雖於本院證稱：被告尚有說類似
    王八蛋之髒話（詳本院卷第21頁）；惟證人乙○○則證稱：
    被告有說狼心狗肺、喪盡天良之話（詳本院卷第22頁），二
    者所述已有所不符，且被告堅決否認有此言語，是此部分尚
    不能證明。又證人甲○○庭提之3張寫有文字之紙所載，縱
    有誹謗之意，與本案起訴之犯罪事實並無裁判上一罪之關係
    ，自非本件審判之範圍而不得對之為審判，附此敘明。此外
    ，復查無其他積極證據足資證明被告涉有公訴意旨所指之上
    開犯行，揆諸首揭說明，不能證明被告犯罪，爰為其無罪判
    決之諭知。
據上論斷，依刑事訴訟法第301條第1項，判決如主文。
本案經檢察官申心蓓到庭執行職務。
中    華    民    國    98    年    5    月    18     日
                  刑事第十三庭  法  官  張文俊
以上正本證明與原本無異。
如不服本判決，應於收受送達後10日內，向本院提出上訴書狀，
並應敘述具體理由；其未敘述上訴理由者，應於上訴期間屆滿後
20日內向本院補提理由書（均須按他造當事人之人數附繕本）「
切勿逕送上級法院」。告訴人或被害人如對於本判決不服者，應
具備理由請求檢察官上訴，其上訴期間之計算係以檢察官收受判
決正本之日期為準。
                                 書記官  陳鳳瀴
中    華    民    國    98    年    5    月    18     日


司法院資訊處製作；財團法人民間司法改革基金會備份。
